---
title: "Mapa urbano en R"
author: "Autora: Sara Acevedo seaceved@uc.cl"
date: "5/4/2022"
output: html_document
---

```{r setup, include=FALSE}
knitr::opts_chunk$set(echo = TRUE)
```
#### Es útil representar nuestros datos ambientales en el contexto urbano de forma simple y rápida. En este tutorial aprenderemos a plotear un mapa de Santiago de Chile con una capa de puntos + legenda

#### Librerias

```{r results='hide', message=FALSE, warning=FALSE}
library(tidyverse) # data clean
library(ggmap) # mapas
library(sf)  # dataframe a espacial
library(ggspatial) #mapas
library(osmdata) #mapa
```

#### Cargamos el bounding box de la ciudad 
#### Un bounding box (abreviado bbox) es un área definida por dos longitudes y dos latitudes, donde el estandar es:

- bbox = left,bottom,right,top
- bbox = Longitud mínima , Latitud mínima , Longitud máxima , Latitud máxima

```{r}
stgo_bbox <- getbb("Santiago")
```

#### Creamos el mapa desde Open Stret Map usando ggmap
```{r, message=FALSE, warning=FALSE}
map <- get_stamenmap(
  bbox = c(
    left = stgo_bbox[1, 1],
    bottom = stgo_bbox[2, 1],
    right = stgo_bbox[1, 2],
    top = stgo_bbox[2, 2]
  ),
  zoom = 12,
  maptype = "terrain"
)

```

#### Creamos un dataset de ejemplo ficticio, usando tribble 
```{r}
lugares_stgo <- tribble(
  ~ "lng", ~ "lat", ~ "numero_aves",
  -70.51861,
  -33.38371,
  21,
  -70.71982,
  -33.51318,
  33,
  -70.65768,
  -33.42345,
  12,
  -70.55768,
  -33.56177,
  15,
  -70.67279,
  -33.50156,
  52
)
```

#### Estos datos ahora son transformados a un objeto sf. Revisar siempre el CRS 	
#### (coordinate reference system) de las coordenadas del dataframe original
```{r}
lugares_stgo_sf <-
  st_as_sf(lugares_stgo, coords = c("lng", "lat"), crs = 4326)
```
#### Ahora, comenzando con ggmap() + geom_sf() graficamos los puntos, incluyendo en aes(color) el número de aves para tener una legenda
```{r}
mapa_urbano <- ggmap(map) +
  geom_sf(
    data = lugares_stgo_sf,
    aes(color = numero_aves),
    size = 3,
    inherit.aes = FALSE
  ) +
  labs(x = "", y = "", color = "número\nde aves") +
  annotation_scale(location = "br",
                   bar_cols = c("grey20", "white")) +
  ggtitle("Santiago de Chile") +
  annotation_north_arrow(
    location = "tl",
    which_north = "true",
    style = north_arrow_nautical(fill = c("grey40", "white"),
                                 line_col = "grey20")
  )

mapa_urbano
```

#### Ojalá este tutorial sea de utilidad, no olvides seguir a Soil Biophysics Lab en sus redes
- [Website Soil Biophysics Lab](https://biofisica.ing.puc.cl)
- [Twitter: @soilbiophysics1](https://twitter.com/soilbiophysics1)
- [Instagram: @soilbiophysicslab](https://www.instagram.com/soilbiophysicslab)